臺灣嘉義地方法院刑事判決
110年度交易字第324號
公  訴  人  臺灣嘉義地方檢察署檢察官
被      告  李建昌



上列被告因過失傷害案件，經檢察官提起公訴（110年度偵字第4
667號），本院判決如下：
    主  文
李建昌犯過失傷害罪，處有期徒刑參月，如易科罰金，以新臺幣
壹仟元折算壹日。
    犯 罪 事 實
一、李建昌於民國110年1月24日上午10時35分許，駕駛車牌號碼
    0000-00號自用小客車，沿國道3號高速公路由南往北方向行
    駛至嘉義縣○○鎮○道0號高速公路北向280公里200公尺處時，
    擬由該內側車道變換車道到中線車道以超車。惟其於變換車
    道時，應讓直行車先行，並注意保持安全距離及間隔，始得
    變換車道，而依當時天氣晴、日間自然光線、路面無缺陷亦
    無障礙物、視距良好，並無不能注意之情事，而疏於注意。
    適有周靖為(過失傷害部分，另經檢察官處分不起訴)駕駛車
    牌號碼000-0000號自用小客車，與李建昌之自用小客車同向
    並行駛在中線車道，因李建昌欲超車，由內側車道變換到周
    靖為所行駛之中線車道，惟於變換車道過程中，因疏未保持
    安全距離及間距，且未讓直行車先行，致於變換車道駛入中
    間車道時，周靖為駕車見狀緊急剎車失控打滑。恰有吳奇勳
    駕駛車牌號碼000-0000號自用小客車，沿同向外側車道駛至
    ，周靖為所駕駛之自用小客車往右偏行導致兩車發生碰撞後
    ，周靖為所駕駛之自用小客車再往左偏行復擦撞沿同向內側
    車道由吳淑婷駕駛車牌號碼000-0000號自用小客車，吳淑婷
    所駕駛之自用小客車往左撞擊內側護欄停止，周靖為所駕駛
    之自用小客車往右偏行撞擊外側護欄後停止，衍生連環肇事
    。致吳淑婷受有右側近端尺骨疑似線性骨折、右側遠端橈骨
    疑似線性骨折之傷害。
二、案經吳淑婷訴由內政部警政署國道公路警察局第八公路警察
    大隊報告臺灣嘉義地方檢察署檢察官偵查起訴。
    理  由
一、本判決後述所引用之傳聞證據，被告李建昌於審理時表示沒
    有意見而不予爭執（見本院卷第41頁），且迄至言詞辯論終
    結前均未聲明異議，本院審酌上開證據資料製作時之情況，
    尚無違法不當及證明力明顯過低之瑕疵，亦認為以之作為證
    據應屬適當，爰依刑事訴訟法第159條之5規定，認均有證據
    能力。
二、訊據被告固坦承有於上揭時、地駕車因超車變換車道而發生
    交通車故之事實，惟矢口否認有何過失傷害行為。辯稱：「
    凡事都有因果關係，責任不能只由我承擔。」等語。經查：
(一)被告於110年1月24日上午10時35分許，駕駛車牌號碼0000-0
    0號自用小客車，沿國道3號高速公路由南往北方向行駛至嘉
    義縣○○鎮○道0號高速公路北向280公里200公尺處時，擬由該
    內側車道變換車道到中線車道以超車。適有證人周靖為駕駛
    車牌號碼000-0000號自用小客車，與被告之自用小客車同向
    並行駛在中線車道，因被告欲超車，由內側車道變換到證人
    周靖為所行駛之中線車道，惟於變換車道過程中，因證人周
    靖為駕車見狀緊急剎車失控打滑。恰有證人吳奇勳駕駛車牌
    號碼000-0000號自用小客車，沿同向外側車道駛至，證人周
    靖為所駕駛之自用小客車往右偏行導致兩車發生碰撞後，證
    人周靖為所駕駛之自用小客車再往左偏行復擦撞沿同向內側
    車道由告訴人吳淑婷駕駛車牌號碼000-0000號自用小客車，
    告訴人吳淑婷所駕駛之自用小客車往左撞擊內側護欄停止，
    證人周靖為所駕駛之自用小客車往右偏行無撞擊外側護欄後
    停止，衍生連環肇事。致告訴人吳淑婷受有右側近端尺骨疑
    似線性骨折、右側遠端橈骨疑似線性骨折之傷害等情，業據
    被告於審理時自陳在卷(見本院卷第43至44頁)，核與證人即
    告訴人吳淑婷、證人吳奇勳、周靖為於警詢及偵查中之供證
    情節大致相符，並有現場照片、監視器翻拍照片、佛教慈濟
    醫療財團法人大林慈濟醫院診斷證明書在卷可考，首堪認定
    。
(二)汽車在行駛途中，不得驟然或任意變換車道，如欲超越前車
    或變換車道時，應並保持安全距離及間隔，方得超越或變換
    車道；變換車道時，應讓直行車先行，並注意安全距離。於
    高速公路及快速公路交通管制規則第11條、交通安全規則第
    98條第1項第6款分別訂有明文。查，本案被告係合法領有汽
    車駕駛執照之人，有證號查詢汽車駕駛人資料在卷可證（見
    本院卷第13頁），是其駕車超車變換車道時，自應知悉並遵
    守上述規定，而依上開道路交通事故調查報告表（一）所示
    ，本案車禍事故發生時天氣晴、日間自然光線、路面無缺陷
    亦無障礙物、視距良好（見警卷第123頁），被告並無不能
    注意之情事，竟疏未禮讓直行車先行，並注意保持安全距離
    及間隔，貿然變換車道，以致衍生連環肇事，造成告訴人受
    有前述傷勢，被告對本案車禍事故之發生，自有過失。又依
    路權，被告應為肇事原因；告訴人吳淑婷、證人吳奇勳及吳
    淑婷均無肇事因素。況本案經送鑑定後，鑑定結果亦為：「
    一、李建昌駕駛自用小客車，行經國道3號高速公路北上路
    段、由內側車道變換至中線車道超車，未保持適當安全距離
    與間隔且未該直行車先行，衍生連環事故，為肇事原因。二
    、周靖為駕駛自用小客車，無肇事因素。三、吳奇勳駕駛自
    用小客車，無肇事因素。四、吳淑婷駕駛自用小客車，無肇
    事因素。」之相同認定，有交通部公路總局嘉義區監理所嘉
    雲區車輛行車事故鑑定會鑑定意見書在卷可參（見偵卷第26
    至29頁）。又告訴人確係因本案車禍事故受有上開傷勢，業
    如前述，是被告之過失行為與告訴人受傷之結果，顯具有相
    當因果關係。
(三)導致結果發生之眾多條件中，須具有相當之關連性者，始堪
    為法律上客觀歸責之原因，亦即具相當因果關係之條件，方
    屬結果發生之原因，否則其結果事實祇為偶然（最高法院76
    年台上字第192號判例參照）。證人周靖為、吳奇勳之行為
    ，固為本案連環事故不可想像不存在之條件，然依論理與經
    驗法則，證人周靖為、吳奇勳之行為祇為單純之條件，與本
    案連環事故間並無相當之因果關係，從而被告所辯，容有誤
    會。
(四)綜上所述，本案事證已臻明確，被告所辯，不足採納，被告
    之犯行洵堪認定，應依法論科。 
三、核被告所為，係犯刑法第284條前段之過失傷害罪。被告肇
    事後，委託其兒子李宗瑋報警處理乙節，業經被告於警詢時
    陳述明確（見警卷第6至7頁），參以被告事後並未逃避偵、
    審程序，應認其所犯上開過失傷害罪之犯行合於自首之要件
    ，爰依刑法第62條前段規定，減輕其刑。爰以行為人之責任
    為基礎，審酌被告前無犯罪之紀錄，有其前案紀錄表在卷可
    證（見本院卷第33頁）；因賠償金額無共識，致未能與告訴
    人吳淑婷和解；被告前揭過失行為係本案車禍事故之肇事原
    因，告訴人吳淑婷對本案車禍事故無肇事因素；告訴人吳淑
    婷所受之傷勢；被告於審理時自述高職夜校畢業、已婚、從
    事自由業、生有一子一女（見本院卷第44頁）等一切情狀，
    而量處如主文所示之刑，並諭知易科罰金之折算標準。
據上論斷，應依刑事訴訟法第299條第1項前段（依刑事判決精簡
原則，僅記載程序法條），判決如主文。
本案經檢察官陳美君提起公訴；檢察官陳昱奉到庭執行職務。
中　　華　　民　　國　　110 　年　　10　　月　　25　　日
                  刑事第四庭    法　官　康敏郎
以上正本證明與原本無異。
如不服本判決應於收受判決後20日內向本院提出上訴書狀，並應敘述具體理由；其未敘述上訴理由者，應於上訴期間屆滿後20日內向本院補提理由書（均須按他造當事人之人數附繕本）「切勿逕送上級法院」。告訴人或被害人如對於本判決不服者，應具備理由請求檢察官上訴，其上訴期間之計算係以檢察官收受判決正本之日期為準。　　　　　　　　　　
中　　華　　民　　國　　110 　年　　10　　月　　25　　日
                                書記官　陳佾澧
附錄本案論罪科刑法條：
刑法第284條
因過失傷害人者，處一年以下有期徒刑、拘役或十萬元以下罰金
；致重傷者，處三年以下有期徒刑、拘役或三十萬元以下罰金。